臺灣屏東地方法院簡易民事判決　　　　110年度屏簡字第142號
原　　　告　台新國際商業銀行股份有限公司

法定代理人　尚瑞強　
訴訟代理人　楊紋卉　
訴訟代理人　許駿文　


被　　　告　陳文章　


　　　　　　陳文和　

　　　　　　陳文財　

　　　　　　李陳玉美

　　　　　　張陳玉燕

　　　　　　陳黃梅玉

　　　　　　陳榮華　

　　　　　　陳榮菖　

　　　　　　陳麗蘭　

　　　　　　陳麗花　

　　　　　　陳堂富　

　　　　　　陳淑玲　

兼　上一人
訴訟代理人　陳淑月　

　　　　　　陳湘蓉　


　　　　　　林翊真　

　　　　　　林宜軍　

　　　　　　林宜靜　



　　　　　　林偉琦　

　　　　　　林淑婷　

上列當事人間代位請求分割遺產事件，本院於民國110 年12月20
日言詞辯論終結，判決如下：
    主  文
被告陳文章、陳文和、陳文財、李陳玉美、張陳玉燕、陳黃梅玉
、陳榮華、陳榮菖、陳麗蘭、陳麗花、陳堂富、陳淑月、陳淑玲
、陳湘蓉、林翊真、林宜軍、林宜靜、林偉琦、林淑婷與被代位
人陳文輝就被繼承人陳瑞連所遺如附表一所示之遺產准予分割，
並按附表二所示之應繼分比例分割為分別共有。
訴訟費用按附表三比例負擔。
    事實及理由
一、本件被告陳文章、陳文財、李陳玉美、張陳玉燕、陳黃梅玉
    、陳榮華、陳榮菖、陳麗蘭、陳麗花、陳堂富、陳淑月、陳
    淑玲、陳湘蓉、林翊真、林宜軍、林宜靜、林偉琦、林淑婷
    未於言詞辯論期日到場，核無民事訴訟法第386 條各款所列
    情形，爰依原告聲請，由其一造辯論而為判決。
二、原告主張：訴外人即債務人陳文輝向原告申請現金卡、信用
    卡使用，其後未依約繳款，尚積欠原告新台幣（下同）239,
    023 元及利息尚未清償。又被繼承人陳瑞連於民國92年8 月
    28日死亡，陳文輝及被告陳文章、陳文和、陳文財、李陳玉
    美、張陳玉燕、陳黃梅玉、陳榮華、陳榮菖、陳麗蘭、陳麗
    花、陳堂富、陳淑月、陳淑玲、陳湘蓉、林翊真、林宜軍、
    林宜靜、林偉琦、林淑婷均為該被繼承人之法定繼承人，並
    共同繼承如附表一所示遺產而為公同共有，應繼分如附表二
    。原告為實現對陳文輝之債權，欲聲請執行系爭遺產，惟陳
    文輝復怠於行使其遺產分割請求權，亦未與被告等人達成分
    割協議，致原告無法聲請拍賣，進而妨礙原告對陳文輝財產
    之執行，爰依民法第242 條、第1164條等規定代位提起本件
    分割遺產訴訟等語。並聲明：債務人陳文輝及被告陳文章、
    陳文和、陳文財、李陳玉美、張陳玉燕、陳黃梅玉、陳榮華
    、陳榮菖、陳麗蘭、陳麗花、陳堂富、陳淑月、陳淑玲、陳
    湘蓉、林翊真、林宜軍、林宜靜、林偉琦、林淑婷就被繼承
    人所遺如附表一所示遺產准予分割，分割方法按附表二應繼
    分比例為分別共有。
三、被告方面：
  ㈠被告陳文章、陳文財、李陳玉美、張陳玉燕、陳黃梅玉、陳
    榮華、陳榮菖、陳麗蘭、陳麗花、陳湘蓉、林翊真、林宜軍
    、林宜靜、林偉琦、林淑婷未於言詞辯論期日到場，亦未提
    出準備書狀作何聲明或陳述。
  ㈡被告陳堂富、陳淑月、陳淑玲未於最後言詞辯論期日到場，
    惟依其等之前到場所為之陳述略以：同意原告的請求等語。
  ㈢被告文和則以：不同意分割，系爭遺產面積過小，進行分割
    顯有困難等語置辯。聲明：請求駁回原告之訴。
四、本院之判斷：
  ㈠原告主張陳文輝向原告申請現金卡、信用卡使用，其後未依
    約繳款，尚積欠原告239,023 元及利息尚未清償。又被繼承
    人陳瑞連於92年8 月28日死亡，陳文輝及被告陳文章、陳文
    和、陳文財、李陳玉美、張陳玉燕、陳黃梅玉、陳榮華、陳
    榮菖、陳麗蘭、陳麗花、陳堂富、陳淑月、陳淑玲、陳湘蓉
    、林翊真、林宜軍、林宜靜、林偉琦、林淑婷均為該被繼承
    人之法定繼承人，並共同繼承如附表一所示遺產而為公同共
    有等情，業據原告提出債權憑證、戶籍謄本、土地登記第一
    類謄本及地籍異動索引等件為證（見本院卷第43-51 、79-1
    15、217-241 頁），且有卷存繼承系統表、戶籍謄本、遺產
    稅逾核課期間案件證明書節本可稽（見本院卷第141-183 、
    195 頁），應可信為實在。
  ㈡按「債務人怠於行使其權利時，債權人因保全債權，得以自
    己之名義，行使其權利。但專屬於債務人本身者，不在此限
    。」、「繼承人有數人時，在分割遺產前，各繼承人對於遺
    產全部為公同共有。」、「繼承人得隨時請求分割遺產。但
    法律另有規定或契約另有訂定者，不在此限。」此民法第24
    2 條、第1151條、第1164條分別定有明文。本件陳文輝積欠
    原告債務迄今既未清償完畢，原告即有必要對陳文輝所繼承
    之財產求償，然因上開遺產現為全體繼承人所公同共有，原
    告尚無法聲請強制執行，須消滅公同共有關係即分割遺產，
    始能對陳文輝名下之財產求償。又陳文輝繼承迄今怠於行使
    分割遺產之權利，原告為保全其上開債權，原告以自己之名
    義代位陳文輝向被告等人訴請分割遺產，以供執行滿足其債
    權之清償，自無不合。
  ㈢又按「遺產繼承人，除配偶外，依左列順序定之：一、直系
    血親卑親屬。二、父母。三、兄弟姊妹。四、祖父母。」、
    「前條所定第一順序之繼承人，以親等近者為先。」、「第
    一千一百三十八條所定第一順序之繼承人，有於繼承開始前
    死亡或喪失繼承權者，由其直系血親卑親屬代位繼承其應繼
    分。」、「同一順序之繼承人有數人時，按人數平均繼承。
    但法律另有規定者，不在此限。」、「配偶有相互繼承遺產
    之權，其應繼分，依左列各款定之：一、與第一千一百三十
    八條所定第一順序之繼承人同為繼承時，其應繼分與他繼承
    人平均。二、與第一千一百三十八條所定第二順序或第三順
    序之繼承人同為繼承時，其應繼分為遺產二分之一。三、與
    第一千一百三十八條所定第四順序之繼承人同為繼承時，其
    應繼分為遺產三分之二。四、無第一千一百三十八條所定第
    一順序至第四順序之繼承人時，其應繼分為遺產全部。」此
    民法第1138條、第1139條、第1140條、第1141條、第1144條
    亦分別亦分別規定甚明。是依前揭規定，被代位人陳文輝與
    被告等人之應繼分如附表二所示，亦可認定。
  ㈣再按「共有物之分割，依共有人協議之方法行之。分割之方
    法不能協議決定，或於協議決定後因消滅時效完成經共有人
    拒絕履行者，法院得因任何共有人之請求，命為下列之分配
    ：一、以原物分配於各共有人。但各共有人均受原物之分配
    顯有困難者，得將原物分配於部分共有人。二、原物分配顯
    有困難時，得變賣共有物，以價金分配於各共有人；或以原
    物之一部分分配於各共有人，他部分變賣，以價金分配於各
    共有人。」、「公同共有物之分割，除法律另有規定外，準
    用關於共有物分割之規定。」此民法第824 條、第828 條亦
    分別定有明文。再者，民法第1164條所定之遺產分割，係以
    遺產為一體，整個為分割，而非以遺產中各個財產為分割對
    象，亦即遺產分割之目的在廢止遺產全部之公同共有關係，
    而非旨在消滅個別財產之公同共有關係，其分割方法應對全
    部遺產整體為之。遺產之公同共有係以遺產之分割為其終局
    目的，而以公同共有關係為暫時之存在，在公同共有遺產分
    割自由原則下，民法第1164條規定，繼承人得隨時請求分割
    遺產，依同法第829 條及第830 條第1 項觀之，自應解為包
    含請求終止公同共有關係在內，俾繼承人之公同共有關係消
    滅而成為分別共有，始不致與同法第829 條所定之旨趣相左
    ，庶不失繼承人得隨時請求分割遺產之立法意旨。另法院選
    擇遺產分割之方法，應具體斟酌公平原則、各繼承人之利害
    關係、遺產之性質及價格、利用價值、經濟效用、使用現狀
    及各繼承人之意願等相關因素，以為妥適之判決。是依上開
    說明，本院認為就附表一所示之遺產，按陳文輝與被告等人
    如附表二所示應繼分比例採取分別共有方式分割，與法並無
    違誤，且僅係將公同共有改為分別共有，並不損及各共有人
    之利益，況各共有人若取得分別共有，對於所分得之應有部
    分均得自由單獨處分、設定負擔，可避免公同共有關係久延
    致影響彼此權益，反而對於各共有人較為有利。準此本院認
    為陳文輝及被告等人公同共有如附表一所示之財產，均應按
    附表二之應繼分比例分割為分別共有，為本件遺產分割之最
    妥適之方法。
五、本件原告代位被告之訴雖有理由，惟因共有物分割、經界或
    其他性質上類似事件涉訟，由敗訴當事人負擔訴訟費用顯失
    公平者，法院得酌量情形，命勝訴之當事人負擔其一部，民
    事訴訟法第80條之1 定有明文。查本件裁判分割遺產之形成
    訴訟，是因原告欲實現對被代位人即債務人陳文輝積欠之債
    權所生，故本院認訴訟費用宜由原告按被代位之陳文輝應繼
    分比例分擔，另被告等亦按應繼分比例分擔，爰論如主文第
    三項。
中    華    民    國   110    年    11    月    8     日
                        屏東簡易庭  法  官  曾吉雄
正本係照原本作成。
如對判決上訴，須於判決送達後廿日內向本院提出上訴狀，其未
表明上訴理由者，應於提出上訴後二十日內向本院補提理由書狀
（均須按他造當事人之人數附繕本）。
如委任律師提起上訴者，應一併繳納上訴審裁判費。
中    華    民    國   110    年    11    月     8    日
                                    書記官  潘豐益
附表一：被繼承人陳瑞連遺留之遺產
┌──┬───────────────┬─────────────┐
│編號│遺產類別                      │權利範圍或價額（新臺幣）  │
├──┼───────────────┼─────────────┤
│01  │屏東縣○○市○○段0000地號    │公同共有1/2               │
└──┴───────────────┴─────────────┘
附表二：應繼分比例
┌────────┬─────┐
│姓名            │應繼分比例│
├────────┼─────┤
│陳文輝          │1/9       │
├────────┼─────┤
│陳文章          │1/9       │
├────────┼─────┤
│陳文和          │1/9       │
├────────┼─────┤
│陳文財          │1/9       │
├────────┼─────┤
│李陳玉美        │1/9       │
├────────┼─────┤
│張陳玉燕        │1/9       │
├────────┼─────┤
│陳黃梅玉        │1/45      │
├────────┼─────┤
│陳榮華          │1/45      │
├────────┼─────┤
│陳榮菖          │1/45      │
├────────┼─────┤
│陳麗蘭          │1/45      │
├────────┼─────┤
│陳麗花          │1/45      │
├────────┼─────┤
│林翊真          │1/45      │
├────────┼─────┤
│林宜軍          │1/45      │
├────────┼─────┤
│林宜靜          │1/45      │
├────────┼─────┤
│林偉琦          │1/45      │
├────────┼─────┤
│林淑婷          │1/45      │
├────────┼─────┤
│陳堂富          │1/36      │
├────────┼─────┤
│陳淑月          │1/36      │
├────────┼─────┤
│陳淑玲          │1/36      │
├────────┼─────┤
│陳湘蓉          │1/36      │
└────────┴─────┘
附表三：訴訟費用負擔
┌────────┬─────┐
│姓名            │比     例 │
├────────┼─────┤
│原告            │1/9       │
├────────┼─────┤
│陳文章          │1/9       │
├────────┼─────┤
│陳文和          │1/9       │
├────────┼─────┤
│陳文財          │1/9       │
├────────┼─────┤
│李陳玉美        │1/9       │
├────────┼─────┤
│張陳玉燕        │1/9       │
├────────┼─────┤
│陳黃梅玉        │1/45      │
├────────┼─────┤
│陳榮華          │1/45      │
├────────┼─────┤
│陳榮菖          │1/45      │
├────────┼─────┤
│陳麗蘭          │1/45      │
├────────┼─────┤
│陳麗花          │1/45      │
├────────┼─────┤
│林翊真          │1/45      │
├────────┼─────┤
│林宜軍          │1/45      │
├────────┼─────┤
│林宜靜          │1/45      │
├────────┼─────┤
│林偉琦          │1/45      │
├────────┼─────┤
│林淑婷          │1/45      │
├────────┼─────┤
│陳堂富          │1/36      │
├────────┼─────┤
│陳淑月          │1/36      │
├────────┼─────┤
│陳淑玲          │1/36      │
├────────┼─────┤
│陳湘蓉          │1/36      │
└────────┴─────┘